【裁判字號】    92,台上,2155
【裁判日期】    920424
【裁判案由】    偽造文書
【裁判全文】
最高法院刑事判決                              九十二年度台上字第二一五五號
    上  訴  人  甲 ○ ○
                乙○○○
    共      同
    選任辯護人  辛武律師
右上訴人等因偽造文書案件，不服台灣高等法院中華民國八十九年十一月二十九日第
二審更審判決（八十九年度上更(一)字第五五一號，起訴案號：台灣台北地方法院檢察
署八十六年度偵字第二０一三六號），提起上訴，本院判決如左：
    主  文
上訴駁回。
    理  由
一偽造文書部分：
按刑事訴訟法第三百七十七條規定，上訴於第三審法院，非以判決違背法令為理由，
不得為之。是提起第三審上訴，應以原判決違背法令為理由，係屬法定要件。如果上
訴理由狀並未依據卷內訴訟資料，具體指摘原判決不適用何種法則或如何適用不當，
或所指摘原判決違法情事，顯與法律規定得為第三審上訴理由之違法情形，不相適合
時，均應認其上訴為違背法律上之程式，予以駁回。本件上訴意旨略稱：(一)、原判決
對於參與互助會之會員廖太太、黃月華、何太太、黃美華、趙振雄、蘇振福、蔡圭吟
、廖太太等八人，其會款是否為其本人所親自標走，得標後續繳會款之情形如何，未
詳予調查，即臆測上訴人甲○○、乙○○○有冒名標會之犯行，顯有判決違背法令之
情形。(二)、會員謝美玲、謝文娟、鄭燕宗、廖鴻昌等，或於互助會起會數期後，或於
剛開始，即表示不願再參加，由上訴人等頂讓該會繳交會款，嗣後標取各該會，並無
冒標之情形。吳兆晃之會係經其同意後由上訴人等標取。卓秀英部分，係上訴人等徵
得其同意後，以其名義加會，並由上訴人等繳交會款，並未冒標，因其年老作證時誤
答成其他之互助會，而造成誤會，此部分純屬民事問題，對各會員權益並不生影響，
原判決科上訴人等刑責，自有不當。(三)、上訴人等均無前科及不良紀錄，原判決未詳
予審酌上訴人等犯罪之一切情狀，以及犯後態度良好，已與告訴人和解，分期償還會
款，予以宣告緩刑，亦有欠允當等語。
惟查原判決認定上訴人等有原判決事實欄所記載之偽造私文書犯行，係依憑上訴人等
於第一審坦承有冒名標會之供述、告訴人邱雪梅、鄭潔思、崔麗美、邱東玉、證人賴
雲妹、陳周峰、周惠美、吳淑貞、林張蓮之證言、卷附上訴人等所提出之如原判決附
表所示三個互助會冒標名單暨所收取金額之計算表影本三紙、邱雪梅所提出之互助會
會單三紙等證據，予以綜合判斷，因而撤銷第一審判決，改判依牽連犯論處上訴人等
共同連續行使偽造私文書，足以生損害於他人罪刑，已詳予說明其所憑之證據及其認
定之理由。而以甲○○於原審翻異前詞，否認有冒名標會之犯行，辯稱：原判決附表
一之廖太太、黃月華、何太太、黃美華，原判決附表三之趙振雄、蘇振福、蔡圭吟、
廖太太等，均係彼等親自標取會款，該附表一之謝美玲、鄭燕宗及該附表三之廖鴻昌
，均係於會期前或會期中表示不願入會或退出，由伊頂下，並無冒標之行為，吳兆晃
係徵得其同意而標取，卓秀英係借用其名義加會，並非冒標，原判決附表二所列四會
員，係授權由伊處理；張雲貴部分，仍為活會，並無冒標；蘇有明確有其人，且親自
標會云云。因與其本人及乙○○○、前述證人於第一審所供不符，復為告訴人鄭思潔
所否認，更與其所提出之上開冒標名單不合，顯係事後卸責之詞，不足採信，於理由
內予以指駁。所為論斷，均有卷存資料可資覆按，從形式上觀察，並無所謂違背法令
之情形。按緩刑之宣告，除應具備一定條件外，並須有可認為以暫不執行刑罰為適當
之情形，始得為之，屬法院裁判時得依職權自由裁量之事項，當事人不得以原審未諭
知緩刑指為違背法令。上訴意旨以原判決未諭知緩刑指摘原判決不當，尚非適法上訴
第三審之理由。其餘上訴意旨，仍執陳詞，或就原判決已有調查說明之事項，或就原
審採證認事及判斷證據證明力之職權行使，漫指其違法，再為事實上之爭執，難認係
合法上訴第三審之理由。此部分上訴為違背法律上之程式，應予駁回。
二詐欺部分：
按刑事訴訟法第三百七十六條所列各罪之案件，經第二審判決者，不得上訴於第三審
法院，法有明文。本件上訴人牽連犯詐欺部分，原判決認係成立刑法第三百三十九條
第一項之罪，核屬刑事訴訟法第三百七十六條第四款之案件，依上開說明，既經第二
審判決，自不得上訴於第三審法院。縱此部分與前述上訴人偽造私文書罪部分有牽連
犯關係，為裁判上一罪，但其偽造私文書部分之上訴為不合法，本院應從程序上予以
駁回，而無從為實體上判決，對於輕罪部分之此部分，亦無從適用審判不可分原則，
為實體上審判。上訴人竟復一併提起上訴，顯為法所不許，應予駁回。
據上論結，應依刑事訴訟法第三百九十五條前段，判決如主文。
中      華      民      國    九十二    年      四      月    二十四    日
                              最高法院刑事第三庭
                                  審判長法官  董  明  霈
                                        法官  林  茂  雄
                                        法官  王  居  財
                                        法官  張  祺  祥
                                        法官  池  啟  明
      右正本證明與原本無異
                                              書  記  官
中      華      民      國    九十二    年      四      月    二十九    日


司法院資訊處製作；財團法人民間司法改革基金會備份。
